【裁判字號】    97,訴,189
【裁判日期】    970731
【裁判案由】    違反槍砲彈藥刀械管制條例等
【裁判全文】
臺灣嘉義地方法院刑事判決               97年度訴字第189號
公  訴  人  臺灣嘉義地方法院檢察署檢察官
被      告  甲○○
            丙○○
            乙○○
共      同
選任辯護人  蕭敦仁律師
被      告  己○○
選任辯護人  汪玉蓮律師
上列被告因違反槍砲彈藥刀械管制條例等案件，經檢察官提起公
訴（九十六年度偵字第五三四二號），本院判決如下：
    主  文
甲○○：(一)、共同未經許可持有獵槍，累犯，處有期徒刑肆年，
併科罰金新臺幣壹拾伍萬元，罰金如易服勞役以新臺幣壹仟元折
算壹日，扣案如附表二編號一、二、三所示槍枝、如附表二編號
四、六所示子彈均沒收；(二)、又共同以非法方法剝奪人之行動自
由，處有期徒刑壹年陸月；(三)、應執行有期徒刑伍年肆月，併科
罰金新臺幣壹拾伍萬元，罰金如易服勞役以新臺幣壹仟元折算壹
日，扣案如附表二編號一、二、三所示槍枝、如附表二編號四、
六所示子彈均沒收。
丙○○共同未經許可持有獵槍，處有期徒刑肆年陸月，併科罰金
新臺幣壹拾萬元，罰金如易服勞役以新臺幣壹仟元折算壹日，扣
案如附表二編號一、二、三所示槍枝、如附表二編號四、六所示
子彈均沒收。
乙○○共同未經許可持有獵槍，處有期徒刑伍年，併科罰金新臺
幣壹拾貳萬元，罰金如易服勞役以新臺幣壹仟元折算壹日，扣案
如附表二編號一、二、三所示槍枝、如附表二編號四、六所示子
彈均沒收。
己○○幫助以非法方法剝奪人之行動自由，處有期徒刑陸月，如
易科罰金以新臺幣壹仟元折算壹日。
    事  實
壹、甲○○前於民國九十年間因傷害案件，經臺灣高等法院臺南
    分院九十年度上易字第九六二號判決判處有期徒刑三月，如
    易科罰金以銀元三百元折算一日，九十年七月三十一日確定
    ，九十年十月十六日執行易科罰金完畢。甲○○明知可發射
    子彈具有殺傷力之槍枝及足供擊發具有殺傷力之子彈，均係
    政府依槍砲彈藥刀械管制條例公告查禁之物品，未經許可不
    得持有，竟於民國九十四年初至九十五年六、七月間某日，
    在不詳地點，收受自稱「林思宏」之成年男子所交付均可擊
    發子彈而具有殺傷力之如附表二編號一之黑色改造手槍一支
    （槍枝管制編號0000000000號）、編號二之銀色
    改造手槍一枝（槍枝管制編號0000000000號）、
    編號三之制式霰彈槍（屬制式獵槍，槍枝管制編號0000
    000000號），以及均具有殺傷力之制式霰彈三顆、制
    式子彈九顆，並將上開槍、彈藏放在其位於嘉義市○區○○
    路一六四號住處內，非法持有上開具殺傷力之槍、彈，甲○○嗣於不詳時地，持前開改造手槍二支，試射前開制式子彈
    中之二發（餘子彈七顆及不具殺傷力彈殼二個）。
貳、緣甲○○因其所經營洗車場之員工於九十六年七月七日晚上
    十時許，在嘉義市○○路、新榮路交岔路口處遭到駕駛牌照
    號碼前四碼為六○二○號自用小客車之不詳之人毆打，心生
    不滿。嗣同月八日凌晨零時許，甲○○聽聞該輛自用小客車
    停放在辛○○所經營址設嘉義市○區○○路一○一號之「弘
    臣汽車美容場」旁，甲○○懷疑係該美容場之人所為，亟思
    報復，竟基於毀損、剝奪他人行動自由、傷害之犯意，先邀
    集亦具有毀損、剝奪他人行動自由、傷害犯意聯絡之綽號「
    阿霖」之乙○○、綽號「阿文」之丙○○、不詳成年男子十
    餘名，至嘉義市○○路、北港路交岔路口附近「原味海產店
    」旁空地集合。另經乙○○告知外出支援尋仇、押人，己○○乃基於幫助毀損、幫助剝奪他人行動自由、幫助傷害之犯
    意，駕駛其所有牌照號碼○六八三－ＵＭ號自用小客車到場
    。
參、甲○○、丙○○、乙○○、不詳男子十餘名集合後，即分乘
    己○○所駕駛前開車輛，乙○○所駕駛牌照號碼二二二八－
    ＮＬ號自用小客車，丙○○所駕駛牌照號碼五○六○－ＭＲ
    號自用小客車，不詳之人所分別駕駛牌照號碼五○八六－Ｐ
    Ｒ號、九五○九－ＭＡ號、○○八九－ＬＳ號、一四六○－
    ＬＵ號等數輛自用小客車，前往「弘臣汽車美容場」。其等
    於同月八日凌晨零時十七分許抵達後，甲○○、丙○○、乙○○、不詳男子十餘名為順利達成毀損、剝奪他人行動自由
    、傷害之目的，即基於持有獵槍、改造手槍、子彈之犯意聯
    絡，由甲○○取出如附表二所示槍枝、制式霰彈三顆、制式
    子彈七顆，甲○○交付如附表二編號一黑色改造手槍及不詳
    數量制式子彈交與丙○○持有，交付如附表二編號二所示銀
    色改造手槍及不詳數量制式子彈交與乙○○持有，自己則持
    用如附表二編號三所示霰彈槍及霰彈三顆，其等因而未經許
    可持有上批槍彈。
肆、甲○○、丙○○、乙○○、不詳男子十餘名基於毀損、剝奪
    他人行動自由、傷害、持有槍彈之犯意聯絡，由甲○○、丙○○、乙○○持用上批槍彈，不詳男子十餘名分持鐵管、鋁
    棒、木棒、開山刀等器械，欲進入「弘臣汽車美容場」。適
    庚○○在「弘臣汽車美容場」前，不詳男子數名以為庚○○
    係美容場之人員，遂持器械強押庚○○上車。甲○○、丙○○、乙○○、不詳男子數名進入「弘臣汽車美容場」後，甲○○即持霰彈槍朝牆壁無人之處擊發一顆霰彈，喝令「不准
    動」，乙○○亦朝天花板擊發一顆子彈，毀損「弘臣汽車美
    容場」負責人辛○○管領之牆壁及天花板，足以生損害於辛○○。丙○○復持槍揪住丁○○後領，強押丁○○出外上車
    ，不詳男子亦持棍棒抓住癸○○左手臂，強押癸○○出外上
    車，甲○○、丙○○、乙○○、不詳男子十餘名等人以此非
    法方法，共同剝奪庚○○、丁○○、癸○○等人行動自由。
    不詳男子同時又持棍棒等器械砸毀破壞停放在「弘臣汽車美
    容場」外之戊○○管領牌照號碼Ａ八－○九五三號自用小客
    車前後擋風玻璃、車窗、車燈、車殼，蕭麗卿所有（暫交壬○○使用）之牌照號碼二Ｗ－五一六一號自用小客車前後擋
    風玻璃、車燈、後視鏡、車殼，癸○○所管領牌照號碼○四
    六三－ＭＨ號自用小客車後擋風玻璃，足以生損害於戊○○
    、蕭麗卿、癸○○（惟癸○○部分未據告訴）。毀損之際，
    適戊○○在場，不詳男子數名即持開山刀追砍戊○○，致戊○○當場受有右手腕切割傷合併腕骨、第五掌骨骨折，第三
    、四、五伸指肌腱斷裂，第四、五屈指肌腱斷裂，尺神經斷
    裂及小魚際肌斷裂等傷害。不詳男子數名同時又砸毀破壞「
    弘臣汽車美容場」內由負責人辛○○管領之電視機、茶几、
    音響、大門玻璃、茶杯、彫像等物品，足以生損害於辛○○
    。
伍、甲○○、丙○○、乙○○、不詳男子十餘名等人強押丁○○
    、癸○○、庚○○三人上車後，即將三人帶至嘉義市○○路
    、北港交岔路口「原味海產店」旁空地，己○○承前幫助犯
    意，駕駛車輛搭載不詳男子到場。甲○○、丙○○、乙○○
    、不詳男子十餘名等人承前之傷害犯意聯絡，由甲○○、不
    詳男子持球棒、開山刀、空氣槍（無法證明射擊動能業已達
    到槍砲彈藥刀械管制條例所稱殺傷力程度）等器械毆打、揮
    砍、射擊丁○○、癸○○、庚○○三人身體，致丁○○受有
    左下肢切割傷四處併左足內踝及腓骨骨折及腓腸肌斷裂，右
    下肢切割傷三處併髕骨韌帶斷裂，右手第二掌骨骨折，左上
    肢二處、頭部一處及背部多處切割傷及下腹部挫傷，第七頸
    椎及第一至二腰椎骨折，全身多處瘀傷等傷害；癸○○則受
    有頭部挫傷，左肘部挫傷及血腫，左小腿撕裂傷約六公分，
    背部多處挫傷及擦傷，右小腿擦傷等傷害（癸○○部分未據
    告訴）；庚○○受有頭部外傷、挫傷，背部多處挫傷，右臀
    部撕裂傷約六公分，右肩部三部約五乘五釐米圓型傷口及異
    物（鋼珠）殘留一顆，兩小腿部挫傷及撕裂傷各約二公分，
    兩上肢多處挫傷等傷害（庚○○部分未據告訴），甲○○等
    人得手後，甲○○即向丙○○、乙○○索回槍彈，眾人旋即
    離去，甲○○另將槍彈攜回嘉義市○區○○路一六四號居所
    藏放。
陸、嗣警方接獲報案調取路口監視器錄影紀錄，於同月八日下午
    詢問車主之一之己○○得知其係乙○○邀集，發覺乙○○涉
    案。警方發覺乙○○為犯罪嫌疑人後，惟警方或其他有偵查
    犯罪職權之機關或公務員尚未發覺甲○○、丙○○為犯罪嫌
    疑人之前，甲○○、丙○○、乙○○即透過不詳友人聯絡嘉
    義市警察局第一分局偵查隊警員子○○表示投案之意，三人
    並於同月八日晚上十一時在嘉義市○○路向前來之警方投案
    ，甲○○、丙○○、乙○○當場坦承實施前開犯罪，惟僅甲○○、丙○○自首而接受裁判。後於同月九日凌晨零時五十
    分許，甲○○帶同警方至其嘉義市○區○○路一六四號居處
    內起出如附表二所示槍枝三枝、霰彈二顆（鑑驗時經試射其
    中一顆，餘一顆）、制式子彈六顆（鑑驗時經試射其中二顆
    ，餘四顆）、制式子彈彈殼二個。另警方於同月八日凌晨零
    時二十分許，至嘉義市○區○○路一○一號「弘臣汽車美容
    場」內勘察，扣得甲○○、乙○○擊發槍枝後所遺留之霰彈
    彈殼一個、子彈彈殼一個。
柒、案經丁○○、戊○○、辛○○、蕭麗卿訴由嘉義市警察局第
    一分局報告臺灣嘉義地方法院檢察署檢察官偵查起訴。
    理  由
壹、本件被告甲○○、丙○○、乙○○、己○○及其等辯護人未
    於言詞辯論終結前，對於被告以外之人所為之警詢調查筆錄
    、偵查訊問筆錄、搜索扣押筆錄、扣押物品目錄表、診斷證
    明書及病歷、醫院函文、現場勘察報告、前案紀錄等傳聞證
    據之證據能力有所異議。雖被告乙○○於審理時否認有何剝
    奪他人行動自由之犯行，惟被告甲○○、丙○○已坦承本件
    槍砲、毀損、傷害、剝奪他人行動自由之全部犯行，被告乙○○亦承認槍砲、毀損、傷害部分犯行，證人丁○○、癸○○、庚○○、戊○○、子○○等且到庭接受交互詰問，前開
    包含公務員職務上及從事業務之人業務上所製作之紀錄及證
    明文書亦查無顯不可信之情況，本庭審酌予以採納之，無礙
    被告及辯護人防禦及詰問之權利，認上開傳聞證據合於刑事
    訴訟法第一百五十九條之四、之五規定，因認具備證據能力
    ，合先敘明之。
貳、被告甲○○、丙○○、乙○○部分：
  一、訊據被告甲○○、丙○○對於事實欄所記載之槍砲、毀損
      、傷害、剝奪他人行動自由之全部犯罪事實均坦承不諱，
      被告乙○○對於事實欄所記載之槍砲、毀損、傷害部分犯
      行亦坦承不諱，惟被告乙○○矢口否認有何剝奪他人行動
      自由之犯行，辯稱，其未強押被害人云云。經查：
  二、槍砲部分：
    (一)、事實欄壹部分，被告甲○○持有如附表二所示槍枝及子
        彈之事實，迭據被告甲○○坦承無諱（Ｆ卷第一頁至第
        十二頁調查筆錄，Ｅ卷第十四頁至第十五頁訊問筆錄）
        ，被告丙○○、乙○○亦供稱其等所持有槍彈係被告甲○○所交付（Ｆ卷第十八頁、第二十一頁、第三十二頁
        、第三十四頁調查筆錄）。而扣案如附表二所示槍枝及
        子彈確係被告甲○○帶同警方取出，除據證人即與被告
        甲○○共同取出槍彈之嘉義市警察局第一分局偵查隊警
        員子○○到庭證稱無訛外（Ｂ卷第一百六十九頁審判筆
        錄），另有扣案如附表二所示槍枝及子彈，以及搜索扣
        押筆錄、扣押物品目錄表、搜索同意書、扣押物品照片
        等在卷可參（Ｆ卷第七十六頁至第八十一頁）。
    (二)、扣案如附表二所示槍枝，編號一、二均為改造手槍，編
        號三為制式霰彈槍，均可供發射子彈，具有殺傷力；扣
        案如附表二所示子彈，分屬制式九釐米子彈、制式霰彈
        ，均可擊發而具有殺傷力，有內政部警政署刑事警察局
        九十六年七月十六日刑鑑字第○九六○一○三二四一號
        槍彈鑑定書在卷可考（Ｅ卷第四十頁至第四十八頁）。
        被告甲○○關於事實欄壹部分自白與事實相符，事證明
        確，被告甲○○此部分持有槍彈之犯行，洵堪認定。
    (三)、被告甲○○因懷疑其員工遭「弘臣汽車美容場」人員毆
        打，為求報復，遂於九十六年七月八日凌晨零時十七分
        許，糾集被告丙○○、乙○○、不詳男子十餘名等人，
        趕赴該汽車美容場，到達後，被告甲○○取出如附表二
        所示槍彈，甲○○交付如附表二編號一黑色改造手槍及
        不詳數量制式子彈交與丙○○持有，交付如附表二編號
        二所示銀色改造手槍及不詳數量制式子彈交與乙○○持
        有，自己則持用如附表二編號三所示霰彈槍及霰彈三顆
        ，其餘不詳男子則手持棍棒、刀械，共同進入該汽車美
        容場內，進入後，被告甲○○、乙○○各擊發一顆子彈
        ，被害人丁○○、癸○○旋遭強押至該汽車美容場外等
        情，為被告三人所是認，並據本院勘驗案發時該汽車美
        容場所設置之監視器錄影紀錄光碟無訛（Ｂ卷第三頁至
        第六頁準備程序筆錄，光碟置於Ａ卷第八十八頁之證物
        袋內），復有該錄影紀錄翻拍照片附卷可徵（Ｂ卷第十
        六頁至第六十一頁）。被告甲○○、丙○○、乙○○、
        不詳男子等人既然出於報復被告甲○○員工遭該汽車美
        容場人員毆打乙事而共同趕赴現場，其等犯罪目的顯然
        無分軒輊。被告甲○○在眾目睽睽下取出槍彈並交付被
        告丙○○、乙○○持用，被告甲○○、乙○○更各自擊
        發子彈，被告三人及不詳男子等均知被告三人持用槍彈
        。被告三人持有槍彈狀態持續中，不詳男子旋即強押被
        害人、毀損現場車輛及物品、下手傷害被害人，按槍彈
        乃極易取人性命利器，被告等持有、出示並擊發槍彈，
        顯然為壓制被害人意志，迫使就範，讓其餘不詳男子得
        以遂行毀損、剝奪他人行動自由、傷害等行為。被告甲○○、丙○○、乙○○、不詳男子十餘名之間，顯就持
        有槍彈互有認識，更積極利用持有槍彈行為，以達成尋
        仇之共同目的，應認被告甲○○、丙○○、乙○○、不
        詳男子十餘名係共同持有全部槍彈。
  三、傷害、毀損部分：
    (一)、訊據被告甲○○、丙○○、乙○○對於傷害被害人丁○○、戊○○身體及毀損被害人辛○○、戊○○、蕭麗卿
        等人管領或所有車輛等情，亦坦承無諱（Ｂ卷第一百四
        十一頁、第一百七十四頁、第二百零二頁審判筆錄），
        核與證人癸○○、庚○○、辛○○、丁○○、戊○○、
        蕭麗卿、壬○○等人指證情節相符（Ｆ卷第六十一頁至
        第六十三頁、第六十四頁至第六十六頁、第六十七頁至
        第六十八頁調查筆錄，Ｅ卷第八十九頁至第九十六頁、
        第一百零三頁至第一百零八頁、第一百二十五頁至第一
        百二十六頁、第一百二十七頁至第一百二十九頁調查筆
        錄，Ｂ卷第一百四十二頁至第一百五十頁、第一百五十
        頁至第一百五十七頁、第一百五十八頁至第一百六十三
        頁、第一百六十四頁至第一百六十七頁審判筆錄），復
        有行車執照、診斷證明書、毀損照片等在卷可證（Ｅ卷
        第一百十頁、第一百六十五頁至第一百六十八頁，第一
        百七十三頁至第一百八十頁，Ａ卷第五十一頁至第七十
        四頁）。
    (二)、被害人戊○○、丁○○、癸○○、庚○○所受如事實欄
        所示傷害，其中被害人戊○○部分，「除第四指活動稍
        有限制外，其餘無明顯功能障礙，．．應未達身心障礙
        者鑑定表中肢體障礙類所列標準．．。」等情，業據財
        團法人長庚紀念醫院嘉義分院九十七年六月六日（九七
        ）長庚院嘉字第○○五八五號函覆在卷（Ｂ卷第八十一
        頁）；被害人丁○○部分，仍「不符合殘障」標準，業
        據財團法人佛教慈濟綜合醫院大林分院九十七年六月二
        十日慈醫大林文字第○九七○○○一○○三號函覆在卷
        （Ｂ卷第九十頁）；被害人癸○○部分，急診傷口手術
        縫合後，同日離院，業據財團法人嘉義基督教醫院九十
        七年六月十日嘉基醫字第九七○六○○○一八號函覆在
        卷（Ｂ卷第八十二頁）；被害人庚○○部分，四肢無明
        顯刀傷，未住院，業據財團法人嘉義基督教醫院九十七
        年六月十日嘉基醫字第九七○六○○○二○號函覆在卷
        （Ｂ卷第八十三頁），尚查無證據得認上開被害人等傷
        勢業已臻至重傷害之程度。
    (三)、告訴人丁○○之告訴代理人認被告甲○○、丙○○、乙○○於案發時係基於殺人或重傷害犯意而行兇（Ａ卷一
        百十三頁至第一百十五頁），固非無見，惟查，被告三
        人於案發時係持有可發射子彈具有殺傷力之槍枝，且裝
        填具有殺傷力之子彈，又糾集十餘名不詳男子強押三人
        ，苟有殺人或重傷害之意，以雙方人數比例懸殊之狀態
        ，復持用威力強大之槍彈，顯可輕易達成殺人或重傷害
        之目的，但事實上被害人卻無一遭到槍枝及彈藥所傷，
        所受傷害部位多集中在肢體，傷害程度仍未臻至重傷害
        之地步，要難遽認被告等人主觀上確有殺人或重傷害之
        故意。
  四、剝奪他人行動自由部分：被告甲○○、丙○○、乙○○、
      不詳男子十餘名於案發時自汽車美容場強押被害人丁○○
      、癸○○、庚○○至原味海產店旁空地之剝奪行動自由等
      事實，為被告甲○○、丙○○坦承不諱（Ｂ卷第一百四十
      一頁審判筆錄），核與證人丁○○、癸○○、庚○○到庭
      指證情節相符（Ｂ卷第一百四十二頁至第一百五十頁、第
      一百五十頁至第一百五十七頁、第一百五十八頁至第一百
      六十三頁審判筆錄）。本院勘驗案發時汽車美容場所設監
      視器錄影紀錄光碟，確見被告丙○○一手持槍，一手揪住
      被害人丁○○後領，強押上車，亦見被害人癸○○遭到手
      持棍棒不詳男子抓住手臂，強押上車，強押過程中被告甲○○、乙○○係持槍在旁，被告乙○○甚至以槍口指向被
      害人丁○○，其餘不詳男子則手持棍棒器械在場，製有勘
      驗筆錄可稽（Ｂ卷第三頁至第六頁），復有卷附前開錄影
      紀錄翻拍照片足佐（Ｂ卷第十六頁至第六十一頁）。被告
      甲○○、丙○○、乙○○、不詳男子十餘名等人基於尋仇
      報復之共同意思持用槍彈及器械，復揪住及抓住被害人身
      體部位，被告等對於被害人既施以威力強大之強迫要脅，
      又出手壓制被害人，被害人顯係遭到剝奪行動自由之下而
      離開汽車美容場、上車、至原味海產店旁空地，至為明確
      。
  五、雖被告甲○○、丙○○、乙○○或曾辯稱，其等未親自實
      施毀損、傷害或剝奪他人行動自由，係不詳男子所為，與
      其等無關云云。
    (一)、按共同正犯之成立，祇須具有犯意之聯絡，行為之分擔
        ，既不問犯罪動機起於何人，亦不必每一階段犯行，均
        經參與；共同實施犯罪行為之人，在合同意思範圍以內
        ，各自分擔犯罪行為之一部，相互利用他人之行為，以
        達其犯罪之目的者，即應對於全部所發生之結果，共同
        負責，業經最高法院三十四年上字第八六二號、二十八
        年上字第三一一○號判例解釋在案。
    (二)、查被告甲○○係因員工遭到毆打，亟思報復，即夥同丙○○、乙○○、不詳男子十餘名分別持槍彈、棍棒、刀
        械到場，業經敘明，其等具有相同之報復目的，殆無疑
        問。被告甲○○、丙○○、乙○○、不詳男子十餘名到
        場後，即由被告甲○○拿出槍彈交與被告丙○○、乙○○持用，亦如前述。被告三人持有槍彈之際，身旁不詳
        男子即持棍棒刀械砸毀停放在汽車美容場前之車輛，被
        告丙○○亦以手揪住被害人丁○○出外上車，不詳男子
        手持棍棒抓住被害人癸○○出外上車，不詳男子持棍棒
        器械砸毀美容場內物品，有前述勘驗筆錄、翻拍照片足
        憑。被告甲○○、乙○○進入汽車美容場內，即各自擊
        發一顆子彈等情，除為被告甲○○、丙○○、乙○○所
        承認外（Ｆ卷第十一頁、第二十一頁、第三十四頁調查
        筆錄），警方勘察汽車美容場時亦攝得二處彈孔照片（
        Ａ卷第五十四頁）。被害人戊○○係在汽車美容場前遭
        到不詳男子持刀棍傷害，被害人丁○○、癸○○、庚○○為被告甲○○、丙○○、乙○○、不詳男子十餘名強
        押上車並載至原味海產店旁空地後，即遭被告甲○○與
        不詳男子棍棒刀械毆打成傷，血染地面，除據被告甲○○坦承在卷外（Ｆ卷第九頁至第十頁調查筆錄），並據
        被害人丁○○、癸○○、庚○○、戊○○指證歷歷，復
        有卷附前述診斷證明書、勘驗筆錄、翻拍照片可稽。
    (三)、被告甲○○、乙○○持槍射擊毀損牆壁、天花板，被告
        甲○○、丙○○、乙○○持槍之際，不詳男子同時毀損
        汽車美容場外停放車輛、美容場內物品，按槍枝彈藥為
        火力強大之利器，極易取人性命，為眾所皆知之理，被
        告三人持有槍彈，明知此等利器足以壓制反抗意志，迫
        使對方就範，使其餘不詳男子得以為所欲為，則被告甲○○、丙○○、乙○○、不詳男子十餘名之間就不詳男
        子當場毀損犯行，係在合同意思範圍以內，各自分擔犯
        罪行為之一部，相互利用他人之行為，以達共同犯罪目
        的，依上開判例解釋，應就全部毀損結果負責。
    (四)、被告甲○○、丙○○、乙○○持有槍彈之際，被告丙○○即下手揪住被害人丁○○後領，不詳男子則持棒抓住
        被害人癸○○手臂，不詳男子亦喝令被害人庚○○，以
        此手段強押其等上車。被告三人持用威力強大之槍枝彈
        藥，復擊發子彈，被告丙○○同時更親自強押被害人上
        車，被告等顯然利用持有槍彈之手法消滅被害人之反抗
        意志，迫其不敢離去，進而受制，被告甲○○、丙○○
        、乙○○、不詳男子十餘名就被害人丁○○、癸○○、
        庚○○身體自由遭到限制乙節，顯有犯意聯絡及行為分
        擔，均為共同正犯。
    (五)、被告甲○○、丙○○、乙○○、不詳男子十餘名係出於
        報復弘臣汽車美容場員工之相同目的，由被告甲○○糾
        集眾人持槍枝彈藥棍棒刀械前來，不詳男子先在汽車美
        容場前傷害被害人戊○○，同時亦進入汽車美容場內強
        押被害人丁○○出外上車，即至空地，再由被告甲○○
        與不詳男子毆打成傷。被告丙○○、乙○○或稱僅在車
        上，並未出手云云，但其二人既基於報復之合同意思到
        場，復以懸殊人數及威力強大武器壓制被害人，對於被
        害人戊○○、丁○○遭到眾人毆打傷害之事，斷無不知
        之理。被告丙○○、乙○○於此認知之下，以持槍及強
        押手段排除反抗障礙，使他人得以順利傷害被害人，自
        係以自己共同犯罪之意思，分擔犯罪行為之一部，相互
        利用他人之行為，以達其報復之犯罪目的，依前揭判例
        解釋，被告丙○○、乙○○就本件傷害行為，亦為共同
        正犯，應就被害人戊○○、丁○○之傷害結果負責。
  六、被告己○○部分：訊據被告己○○對於事實欄所記載，其
      明知被告甲○○等人欲到場報復，猶開車搭載不詳男子到
      場，以此對於被告甲○○等人毀損、剝奪他人行動自由、
      傷害犯行有所助益等情，均坦承不諱（Ｂ卷第一百四十一
      頁審判筆錄）。又依警方所調取之路口監視器錄影紀錄、
      汽車美容場監視器錄影紀錄，均攝得被告己○○所管領之
      牌照號碼○六八三－ＵＭ號白色自用小客車，惟未見到被
      告己○○下車之畫面，有各該錄影紀錄翻拍照片在卷可稽
      （Ｆ卷第五十一頁、Ａ卷第八十頁至第八十三頁），尚查
      無被告己○○係基於自己犯罪意思參與其中。從而，被告
      己○○自白與事實相符，事證明確，其犯行堪以認定。
參、核被告甲○○、丙○○、乙○○所為，均係犯槍砲彈藥刀械
    管制條例第八條第四項之未經許可持有獵槍罪、第八條第四
    項之未經許可持有改造手槍罪、第十二條第四項未經許可持
    有子彈罪，刑法第三百五十四條毀損罪、第三百零二條第一
    項之剝奪他人行動自由罪、第二百七十七條第一項之傷害罪
    。檢察官起訴認本件持有制式霰彈槍部分係犯槍砲彈藥刀械
    管制條例第七條第四項之持有槍枝罪名，惟制式霰彈槍係屬
    同條例第八條所稱之獵槍，而非同條例第七條所列槍枝，迭
    據最高法院九十六年度台上字第五九四九號、九十四年度台
    上字第一○二○號等判決解釋在案（Ａ卷第一百十九頁至第
    一百二十一頁），惟社會基礎事實同一，應由本院變更起訴
    法條，並依法審理之。被告甲○○、丙○○、乙○○、不詳
    男子十餘名就九十六年七月八日之犯行，互有犯意聯絡及行
    為分擔，均為共同正犯。被告甲○○係以一持有行為同時觸
    犯持有獵槍、持有改造手槍、持有子彈三罪，為想像競合犯
    ，應從一重之持有獵槍罪處斷；又在緊密時空下以一接續行
    為觸犯毀損、剝奪他人行動自由、傷害罪名，亦為想像競合
    犯，應從一重之剝奪他人行動自由罪名處斷。被告甲○○持
    有槍彈之初，並無犯特定之罪之意圖，而係於無故持有行為
    繼續中，因臨時報復原因之介入，始持以犯罪，其為犯特定
    之罪而持有之行為，乃原單純持有繼續犯之一部分，不容割
    裂而另論以一意圖供犯罪而持有罪，更不得因其事後持以犯
    罪，而追溯至其原單純持有部分，合併論以一個意圖供犯罪
    之用而持有罪，故其持有槍彈與嗣後所犯特定之毀損、剝奪
    他人行動自由、傷害等犯罪之間，應分論併罰（最高法院九
    十年度台上字第七四九八號判決要旨參照）。被告丙○○、
    乙○○係在緊密時空下持有槍彈實施毀損、剝奪他人行動自
    由、傷害等行為，係以一行為觸犯數罪名，應從一重之持有
    獵槍罪處斷。被告甲○○、丙○○、乙○○係在緊密時空下
    繼續剝奪被害人丁○○、癸○○、庚○○三人行動自由；又
    在緊密時空下接續傷害被害人戊○○、丁○○二人身體；又
    在緊密時空下接續毀損被害人辛○○、戊○○、蕭麗卿（壬○○所駕駛車輛係蕭麗卿所有，暫交壬○○使用，而蕭麗卿
    已提出告訴，僅蕭麗卿為被害人）三人之物，均係一行為觸
    犯數相同罪名之想像競合犯，亦應從一重處斷。檢察官起訴
    書未論及被告丙○○、乙○○各自持用改造手槍、子彈以外
    之持有其他槍彈犯行，惟被告丙○○、乙○○係持有全部槍
    彈，其等持有全部槍彈之行為具有想像競合犯之裁判上一罪
    關係，本院自得併予審理。
肆、被告甲○○前於九十年間因傷害案件，經臺灣高等法院臺南
    分院九十年度上易字第九六二號判決判處有期徒刑三月，如
    易科罰金以銀元三百元折算一日，九十年七月三十一日確定
    ，九十年十月十六日執行易科罰金完畢等情，有臺灣嘉義地
    方法院檢察署刑案資料查註紀錄表、臺灣高等法院被告前案
    紀錄表在卷可參，其受有期徒刑之執行完畢，五年以內故意
    再犯持有獵槍之有期徒刑以上之罪，為累犯，該部分應依刑
    法第四十七條第一項規定，加重其刑。又警方於案發後，調
    取路口監視器錄影紀錄，於九十六年七月八日下午詢問被告
    己○○得知，其係由被告乙○○所邀集，因而發覺被告乙○○涉案，警方發覺被告乙○○為犯罪嫌疑人後，惟警方或其
    他有偵查犯罪職權之機關或公務員尚未發覺被告甲○○、丙○○為犯罪嫌疑人之前，被告甲○○、丙○○、乙○○即透
    過不詳友人聯絡嘉義市警察局第一分局偵查隊警員子○○表
    示投案之意，三人並於同月八日晚上十一時在嘉義市○○路
    向前來之警方投案，當場坦承實施本件犯罪等情，業據證人
    子○○、己○○證述屬實（Ｂ卷第一百六十八頁至第一百七
    十三頁審判筆錄，Ｆ卷第四十一頁調查筆錄），被告甲○○
    、丙○○自首接受裁判，所犯應依刑法第六十二條前段減輕
    其刑。被告甲○○就持有獵槍部分之前開加重減輕事由，應
    依刑法第七十一條第一項先加後減之。
伍、核被告己○○所為，係犯刑法第三十條第一項前段、第三百
    五十四條之幫助毀損罪，第三十條第一項前段、第三百零二
    條第一項之幫助剝奪他人行動自由罪，第三十條第一項前段
    、第二百七十七條第一項之幫助傷害罪。其以駕駛車輛之一
    幫助行為，幫助正犯實施毀損、剝奪他人行動自由、傷害三
    罪，為一行為觸犯數罪名之想像競合犯，應從一重之幫助剝
    奪他人行動自由罪處斷。被告己○○既係幫助犯，應依刑法
    第三十條第二項減輕其刑。
陸、爰依被告甲○○、丙○○、乙○○、己○○之自白（Ｂ卷第
    二百零三頁審判筆錄）、臺灣嘉義地方法院檢察署刑案資料
    查註紀錄表及臺灣高等法院被告前案紀錄表之記載（偵查前
    案卷宗，Ａ卷第八頁至第二十五頁），審酌被告四人因報復
    而糾眾犯案之動機及目的；被告甲○○因員工遭人毆打所受
    刺激，其餘被告未受明顯刺激；被告甲○○、丙○○、乙○○係以持有槍彈及聚眾方式遂行毀損、剝奪他人行動自由、
    傷害，手段兇狠；被告甲○○曾有槍砲、竊盜、傷害、公共
    危險等前科，被告丙○○曾有麻藥、盜匪等前科，被告乙○○、己○○未有前科之品行；被告甲○○高中畢業，被告丙○○國小畢業，被告乙○○、己○○國中畢業之智識程度；
    被告甲○○未婚，無子女，現經營洗車場，被告丙○○未婚
    ，無子女，現為司機，被告乙○○未婚，無子女，現幫忙家
    中在菜市場工作，被告己○○未婚，無子女，現在家幫忙種
    田之生活狀況；其等不思正途解決糾紛，光天化日下以持有
    槍彈手段糾眾實施毀損、剝奪他人行動自由、傷害犯行，嚴
    重危害社會治安，行為殊為可議；毀損物品非少，剝奪被害
    人丁○○、癸○○、庚○○三人行動自由，傷害被害人丁○○、戊○○身體，造成多處傷害，傷害程度非屬輕微；仍未
    與被害人達成和解，賠償損害；被告己○○僅以駕駛車輛方
    式幫助犯案，情節較為輕微；被告甲○○、丙○○、乙○○
    審理過程中不無避重就輕情形，最末方坦承犯行，被告己○○坦承犯行之態度等一切情狀，分別量處如主文所示之刑，
    被告甲○○、丙○○、乙○○部分另諭知易服勞役之折算標
    準，被告己○○部分另諭知易科罰金之折算標準，被告甲○○部分另定其應執行之刑，復諭知易服勞役之折算標準，以
    資懲戒。
柒、扣案如附表二編號一、二、三所示槍枝共三支，編號四、六
    所示子彈共五顆，係屬槍砲彈藥刀械管制條例查禁之違禁物
    ，不問屬於犯人與否，應依刑法第三十八條第一項第一款宣
    告沒收。至於扣案之如附表二編號五、七、八所示彈殼共五
    個，附表三所示彈殼共二個，係子彈擊發後之殘餘物品，已
    不具子彈之外型及功能，並無殺傷力可言，非屬違禁物，毋
    庸宣告沒收。
捌、公訴意旨另謂，被告甲○○、丙○○、乙○○、不詳男子十
    餘名基於傷害及毀損犯意聯絡，於事實欄所記載時地傷害被
    害人癸○○身體，又毀損其所管領牌照號碼○四六三－ＭＨ
    自用小客車，被告己○○則基於幫助之犯意，幫助被告甲○○、丙○○、乙○○、不詳男子十餘名實施前述傷害及毀損
    行為，因認該部分亦涉嫌觸犯刑法第三百五十四條毀損罪、
    第二百七十七條第一項傷害罪。經查，檢察官起訴認被告四
    人對於被害人癸○○所犯刑法第三百五十四條毀損罪嫌、第
    二百七十七條第一項之傷害罪嫌，依同法第三百五十七條、
    第二百八十七條前段之規定，須告訴乃論。茲被害人癸○○
    未曾就此部分提出告訴，審理時亦到庭表示確未曾提出告訴
    ，亦不予追究，業據記明筆錄（Ｂ卷第一百五十七頁審判筆
    錄）。惟因檢察官認此部分與前揭論罪科刑部分具有想像競
    合犯之裁判上一罪關係，爰不另為不受理判決之諭知，附此
    敘明。
據上論斷，應依刑事訴訟法第二百九十九條第一項前段、第三百
條，槍砲彈藥刀械管制條例第八條第四項、第十二條第四項，刑
法第十一條前段、第二十八條、第三十條第一項前段、第三百五
十四條、第三百零二條第一項、第二百七十七條第一項、第五十
五條、第五十一條第五款、第四十七條第一項、第六十二條前段
、第三十條第二項、第四十一條第一項前段、第四十二條第三項
、第三十八條第一項第一款，刑法施行法第一條之一第一項、第
二項前段，判決如主文。
本案經檢察官陳慧玲到庭執行職務
中    華    民    國    97    年    7     月    31    日
                  刑事第五庭審判長  法  官  林信旭
                                    法  官  洪嘉蘭
                                    法  官  張道周
上列正本證明與原本無異。
如不服本判決，應於判決送達後十日內向本院提出上訴狀，上訴
書狀依法應敘述具體理由，如未敘述具體理由者，應於上訴期間
屆滿後二十日內補提理由書於本院（均應附繕本）。告訴人或被
害人如對於本判決不服者，應具備理由請求檢察官上訴，其上訴
期間之計算係以檢察官收受判決正本之日期為準。
中    華    民    國    97    年    7     月    31    日
                                    書記官  黃意雯
附表一：卷宗代號對照表
┌──┬───────────────────────┐
│代號│卷宗名稱                                      │
├──┼───────────────────────┤
│Ａ卷│本院97年度訴字第189號卷一                     │
├──┼───────────────────────┤
│Ｂ卷│本院97年度訴字第189號卷二                     │
├──┼───────────────────────┤
│Ｃ卷│本院96年度聲羈字第148號卷                     │
├──┼───────────────────────┤
│Ｄ卷│本院96年度偵聲字第138號卷                     │
├──┼───────────────────────┤
│Ｅ卷│臺灣嘉義地方法院檢察署96年度偵字第5342號卷    │
├──┼───────────────────────┤
│Ｆ卷│嘉義市警察局第一分局嘉市警一偵字第0960002011號│
│    │卷                                            │
└──┴───────────────────────┘
附表二：扣案物品目錄表（嘉義市○區○○路164號所扣）
┌──┬─────────┬────┬────────┐
│編號│物品名稱          │數量    │附註            │
├──┼─────────┼────┼────────┤
│1   │手槍              │1支     │改造手槍        │
│    │                  │        │槍枝管制編號    │
│    │                  │        │0000000000      │
│    │                  │        │黑色、仿貝瑞塔廠│
│    │                  │        │含彈匣一個      │
├──┼─────────┼────┼────────┤
│2   │手槍              │1支     │改造手槍        │
│    │                  │        │槍枝管制編號    │
│    │                  │        │0000000000      │
│    │                  │        │銀色、仿貝瑞塔廠│
│    │                  │        │含彈匣一個      │
├──┼─────────┼────┼────────┤
│3   │霰彈槍            │1支     │制式霰彈槍      │
│    │                  │        │槍枝管制編號    │
│    │                  │        │0000000000      │
├──┼─────────┼────┼────────┤
│4   │霰彈              │1顆     │12 GAGUE制式霰彈│
│    │                  │        │原扣案2顆，鑑驗 │
│    │                  │        │時試射1顆，餘1顆│
├──┼─────────┼────┼────────┤
│5   │霰彈彈殼          │1個     │已擊發12 GAGUE制│
│    │                  │        │式霰彈彈殼      │
│    │                  │        │鑑驗試射所餘    │
├──┼─────────┼────┼────────┤
│6   │子彈              │4顆     │9釐米制式子彈   │
│    │                  │        │原扣案6顆，鑑驗 │
│    │                  │        │時試射2顆，餘4顆│
├──┼─────────┼────┼────────┤
│7   │子彈彈殼          │2個     │已擊發9釐米制式 │
│    │                  │        │子彈彈殼        │
│    │                  │        │鑑驗試射所餘    │
├──┼─────────┼────┼────────┤
│8   │子彈彈殼          │2個     │已擊發9釐米制式 │
│    │                  │        │子彈彈殼        │
│    │                  │        │現場所扣        │
└──┴─────────┴────┴────────┘
附表三：扣案物品目錄表（嘉義市○區○○路101號所扣）
┌──┬─────────┬────┬────────┐
│編號│物品名稱          │數量    │附註            │
├──┼─────────┼────┼────────┤
│1   │子彈彈殼          │1個     │已擊發9釐米制式 │
│    │                  │        │子彈彈殼        │
├──┼─────────┼────┼────────┤
│2   │霰彈彈殼          │1個     │已擊發12 GAGUE制│
│    │                  │        │式霰彈彈殼      │
└──┴─────────┴────┴────────┘
附錄本判決論罪之法條全文
刑法第二百七十七條第一項
傷害人之身體或健康者，處三年以下有期徒刑、拘役或一千元以
下罰金。
刑法第三百五十四條
毀棄、損壞前二條以外之他人之物或致令不堪用，足以生損害於
公眾或他人者，處二年以下有期徒刑、拘役或五百元以下罰金。
刑法第三百零二條第一項
私行拘禁或以其他非法方法，剝奪人之行動自由者，處五年以下
有期徒刑、拘役或三百元以下罰金。
槍砲彈藥刀械管制條例第八條第四項
未經許可，持有、寄藏或意圖販賣而陳列第一項所列槍枝者，處
三年以上十年以下有期徒刑，併科新臺幣七百萬元以下罰金。
槍砲彈藥刀械管制條例第十二條第四項
未經許可，持有、寄藏或意圖販賣而陳列子彈者，處五年以下有
期徒刑，併科新臺幣三百萬元以下罰金。


司法院資訊處製作；財團法人民間司法改革基金會備份。
